臺灣士林地方法院民事簡易判決
  110年度湖簡字第1840號
原      告  曾薺弘  
訴訟代理人  林冠佑律師
複代理人    王妤安律師
被      告  陳坤億  

訴訟代理人  林鼎鈞  
上列當事人間損害賠償（交通）事件，原告提起刑事附帶民事訴
訟，經本院刑事庭移送前來（109年度審附民字第602號），本院
於民國111年5月19日言詞辯論終結，判決如下：
    主      文
被告應給付原告新臺幣214萬9,350元，及自民國109年11月25日
起至清償日止，按週年利率百分之5計算之利息。
原告其餘之訴駁回。
訴訟費用由被告負擔。
本判決原告勝訴部分得假執行。但被告如以新臺幣214萬9,350元
為原告預供擔保後，得免為假執行。
原告其餘假執行之聲請駁回。
    事實及理由要領
一、本判決依民事訴訟法第434條第1項規定，合併記載事實及理
    由要領，其中原告之主張及被告之答辯，並依同條項規定，
    分別引用原告之起訴狀、訴狀資料（民國110年8月20日、同
    年8月23日、同年9月28日、111年3月9日、同年4月11日提出
　　）、被告之答辯狀（110年7月9日、111年3月30日提出），
    以及本件言詞辯論筆錄（110年4月7日、同年5月19日）。
二、本院之判斷
　㈠查，被告於民國109年4月7日16時45分許駕駛營業用小客車（
    下稱A車），沿臺北市南港區市民大道7段第一車道由東往西
    方向行駛，行至該路段與東新街交岔路口時，本應注意左轉
    彎車應讓直行車先行，以避免危險或交通事故之發生，而依
    當時並無不能注意之情事，竟疏未注意及此，即貿然左轉彎
    往東新街，適逢訴外人羅際豪超速騎乘普通重型機車（下稱
    B車），由對向同路段第一車道駛至該交岔路口處，見狀為
    閃避而向右偏行並急煞，致其同向右後方第二車道上、原告
    超速騎乘之車號000-0000普通重型機車（下稱C車）見狀亦
    閃避不及，因而與B車後車尾發生碰撞，人車倒地，為此受
    有包含左右手擦傷及右胸挫傷、頭部外傷併腦震盪後徵候群
    、併兩側尺神經麻痺等傷害（下合稱系爭傷害），以及被告
    經本院刑事庭以109年度審交簡字第388號、110年度交簡上
    字第15號刑事判決論以過失傷害罪，處拘役50日確定在案（
    下稱系爭刑事案件）等情，有上開刑事判決、汐止國泰綜合
    醫院（下稱汐止國泰醫院）及衛生福利部雙和醫院（下稱雙
    和醫院）分別開立之診斷證明書在卷可參，並經本院核閱系
    爭刑事案件卷證光碟資料查明無訛，此部分事實堪以認定
　　。
　㈡本件車禍肇責之判斷：
　⒈檢閱系爭刑事案件之卷證光碟資料（內含臺北市政府警察局
    南港分局製作之本件車禍事故調查報告資料）可知，被告行
    經本件事故地點為轉彎時，未禮讓對向車道上直行車輛先行
　　，堪認確有過失情事。然而，訴外人羅際豪及原告當時均有
    超速情形（本件事故地點路段之速限為50公里/時，訴外人
    羅際豪自稱當時車速約65-70公里/時，原告自稱當時車速約
    55-60公里/時，參照附民卷第33頁），以致閃避不及，可認
    就本件車禍之發生同有過失情事，是被告抗辯原告應負與有
    過失責任，應屬可採。本院綜合審酌本件車禍發生之情節、
    原因力大小等一切情事，認為被告之過失責任應為70%，訴
    外人羅際豪與原告之過失責任則均為15%。
　⒉本件車禍之發生，被告既有過失，則原告依民法侵權行為規
    定，請求被告負損害賠償責任，即屬有據。　　
　㈢原告得請求賠償金額之判斷： 　
　⒈得請求之財產上損失（即機車修繕費與另購安全帽支出）為1
    萬9,139元：
　　原告主張C車受損之修繕費用計2萬650元、另購安全帽替換
    受損之安全帽額外支出1,500元（以上合計2萬2,150元）等
    情，業據提出金額合計相符之收據4紙為憑（其中修車費用
    部分均屬更換零件之費用，見附民卷第57至63頁），堪信屬
    實。惟按，損害賠償以回復原狀為原則，於舊品以新品更換
    時，應扣除合理之折舊。參酌固定資產耐用年數表、固定資
    產折舊率、營利事業所得稅查核準則第95條第6項等規定，
    本院認為原告主張之C車修繕費用，應扣除之合理折舊金額
    為3,011元，是原告得請求必要修復費用之損害應為1萬7,6
　　39元（計算式：20,650－3,011＝17,639）。至於原告另購安
    全帽額外支出1,500元之請求部分，為被告所不爭執（見本
    院卷第317頁），就該金額，即應准許。故關於財產上損失
    部分，原告得請求賠償金額為1萬9,139元（計算式：17,6
　　39＋1,500＝19,139）。
　⒉得請求之醫療費用為30萬8,771元：
　⑴原告主張支出醫療費用合計31萬1,601元（起訴狀請求292,8
　　49元＋民事準備㈡狀追加請求18,752元＝311,601元）乙情
　　，業據提出金額相符之醫療費用收據、購買中藥收據（詳原
    證11至16、23、24、28，見附民卷第65至125頁、本院卷第7
    9至83、85至93、287至297頁）及計算明細（詳起訴狀附表
    一）、雙和醫院診斷證明書等為憑，堪認屬實。
  ⑵經核，就購買中藥費用1萬4,000元部分，檢視原告提出之收
    據（即原證15，見附民卷第123頁），其中4,000元係為治療
    或養護原告肝、腎之藥品費，與治療系爭傷害之間，難以認
    定確具有關聯性，被告抗辯此部分費用應予扣除，應屬可採
　　，至於其餘各項（含養固原告精氣神）計1萬元部分，與系
    爭傷害對原告身體造成損傷之治療大致相關，可認屬回復原
    告身體康健所必要，被告抗辯亦應扣除云云，則不可採。而
    其他至各醫療院所診療之費用部分，則均屬系爭傷害之醫療
    費用，自應准許。準此，原告得請求之醫療費用為30萬8,77
　　1元（計算式：312,771－4,000＝308,771）。
　⒊得請求之不能工作損失為26萬1,359元：　
　⑴原告主張其任職喜之坊股份有限公司（下稱喜之坊公司），
    擔任麵包師傅一職，因本件車禍受傷，為就醫及休養向公司
    請假6月又15日（相當於6.5個月），以及本件車禍發生前6
    個月其領取之工資分別為3萬7,642元、4萬442元、4萬442元
　　、4萬3,242元、4萬1,842元、3萬7,642元等情，業據提出喜
    之坊公司出具之休息證明、薪資轉帳之存摺節影本、所得扣
    繳憑單為憑（詳原證17、18、25。見附民卷第127、129至13
　　7、本院卷第95頁），堪信屬實。
　⑵關於原告在本件車禍發生前6個月平均工資（即月薪）之計算
    ，被告抗辯不應將該期間內領受之獎金1萬5,000元（下稱系
    爭獎金）加入計算等語。按，當事人主張有利於己之事實者
    ，就其事實有舉證之責任。民事訴訟法第277條前段定有明
    文。次按，勞動基準法第2條第3款規定之工資乃勞工因工作
    而獲得之報酬，包括工資、薪金、及按計時、計日、計月
　　、計件以現金或實物等方式給與之獎金、津貼及其他任何名
    義經常性之給與。故如係以勞工達成預定目標而發給，具有
    因工作而獲得對價之性質者，不因其形式上所用之名稱而受
    影響。是以系爭獎金得否加入計算平均工資，應以該獎金能
    否滿足「勞動對價」與「經常性給與」二要件而為認定。然
    而，系爭獎金是否合於上述二要件，原告並未舉證以明，依
    前開規定及說明，即不得將系爭獎金納入平均工資之計算。
    是則，被告抗辯原告在本件車禍發生前6個月之平均工資應
    為4萬209元【計算式：（37,642＋40,442＋40,442＋43,242＋41
    ,842＋37,642）÷6＝40,209。小數點以下四捨五入，下同】，
    應屬可採。又，以該平均工資為計算基礎，原告請假6.5個
    月之收入損失應為26萬1,359元（計算式：40,209×6.5＝261,
    359）。
　⑶原告復主張其請假期間之收入損失，另應加計請假扣用特休8
    日之損害，換算該損害額約1萬1,200元（計算式：8日×日薪
    1,400元＝11,200）等語。然而，原告就其此部分主張，並未
    舉證以明，已屬有疑。況且，原告請假6.5個月間收入損失
    之數額，已經本院核算准許於前，倘再加計以特別休假換算
    之不休假工資，形同重複計算收入損失。故原告此部分主張
    ，難認可採，無從准許。
　⑷又原告主張上開請假期間，其另受有原可領收之員工餐費損
    失計9,100元（計算式：即每月伙食費1,400元×6.5月＝9,10
　　0元）乙節，亦為被告所否認。考以員工餐費乃原告之雇主
    對所屬員工每月上班期間餐費之補貼，原告既經雇主准假看
    病休養而未上班，即無從領受員工餐費之補貼，自不能認屬
    原告收入損失之一部。準此，原告主張被告並應賠償此筆員
    工餐費，亦非可採。
　⒋得請求勞動能力減損213萬7,461元：
  ⑴原告主張其因本件車禍受傷，勞動能力減損程度為31%乙節
　　，經本院囑託國立臺灣大學醫學院附設醫院進行鑑定，該院
    依本院函調提供原告於汐止國泰醫院、雙和醫院之病歷資料
　　，及原告於111年1月27日至該院環境職業醫學部到院評估等
    症狀，援用「美國醫學會永久障害評估指引」之評估方式，
    認原告目前全人障礙比例為19%，即其勞動能力減損比例為1
    9%，若考量其受傷部位、職業屬性及事故時之年齡等因素
　　，參考「美國加州永久失能評估準則」，其調整後之全人障
    礙比例為31%，即其勞動能力減損比例為31%，有該院函覆之
    委託鑑定意見表可參（見本院卷第261至263頁），而被告就
    此鑑定意見亦無爭執（見本院卷第317頁），是原告此部分
    主張，亦堪憑採。
　⑵關於原告勞動能力減損之損害數額，以原告在本件車禍發生
    前6個月之月平均工資4萬209元、勞動力減損31%、自109年1
    0月22日復職日起算至130年2月26日屆滿65歲強制退休日止
　　，尚可工作期間計20.00000000年作為計算基礎，按霍夫曼
    式計算法扣除中間利息（首期給付不扣除中間利息）核計其
    金額應為213萬7,461元【計算方式為：149,577×14.0000000
　　0+(149,577×0.00000000)×(14.00000000-00.00000000)=2,1
　　37,461.000000000。其中14.00000000為年別單利5%第20年
    霍夫曼累計係數，14.00000000為年別單利5%第21年霍夫曼
    累計係數，0.00000000為未滿一年部分折算年數之比例(127
　　/365=0.00000000)。採四捨五入，元以下進位】。原告主張
    逾此數額部分，即難准許。
　⒌得請求精神慰撫金40萬元：
　　按，不法侵害他人之身體、健康、名譽、自由、信用、隱私
　　、貞操，或不法侵害其他人格法益而情節重大者，被害人雖
    非財產上之損害，亦得請求賠償相當之金額，民法第195條
    第1項定有明文；又慰撫金之核給標準，應斟酌雙方身分、
    地位及經濟狀況及其他各種情形核定之（最高法院47年台上
    字第1221號判例要旨可參）。本院審酌原告身體因本件車禍
    所受系爭傷害之程度非輕微，且經歷手術、休養期間達半年
    以上，精神顯然受有相當程度之痛苦，以及兩造之教育程度
　　、經濟狀況等一切情狀，認為原告請求精神慰撫金80萬元，
    核屬過高，應酌減為40萬元，較屬適當。
　⒍綜上所述，原告因本件車禍受損害金額共計為312萬6,730元
    （財產上損失19,139元＋醫療費用為308,771元＋不能工作損
    失261,359元＋勞動能力減損2,137,461元＋精神慰撫金40
　　0,000元＝3,126,730元）。另查，原告已向訴外人富邦產物
    保險股份有限公司請領包含就醫費用在內之強制汽車責任保
    險金5萬6,230元（見本院卷第337至343頁），並為原告所自
    承（見本院卷第327頁）。依強制汽車責任保險法之規定，
    保險人嗣後得代位原告求償，是以被告抗辯上開金額應由原
    告本件請求中予以扣除，自屬有據。準此，扣除上述強制險
    理賠金額後，原告之損害額應為307萬500元（計算式：3,12
　　6,730－56,230＝3,070,500）。
　⒎再按，損害之發生或擴大，被害人與有過失者，法院得減輕
    賠償金額或免除之，民法第217條第1項定有明文。關於本件
    車禍，被告之過失責任應為70%，訴外人羅際豪與原告之過
    失責任則均為15%，已如前述。又，原告得對訴外人羅際豪
    為求償之部分，雙方已經和解，此有其二人簽立之車禍和解
    書在卷可佐（見本院卷第335頁）。則依被告過失責任比例
    核算後，原告得請求被告賠償之金額應為214萬9,350元（
　　計算式：3,070,500×70%＝2,149,350）。
三、從而，原告本於侵權行為之法律關係，請求被告給付上開金
    額及自起訴狀繕本送達翌日起算之法定遲延利息，如主文第
    一項所示，為有理由，應予准許。逾此範圍之請求，則無理
    由，應予駁回。　　
四、本件係適用簡易訴訟程序，所為被告敗訴判決部分，應依職
    權宣告假執行；而被告陳明願供擔保請准免為假執行，核無
    不合，爰酌定相當擔保金額宣告之。至於原告其餘假執行之
    聲請，已失所附麗，應併予駁回。
五、本件雖為原告一部勝訴之裁判，然本院酌量本件原係刑事附
    帶民事訴訟事件等一切情況，認本件訴訟費用應全由被告負
    擔為當，爰依民事訴訟法第79條規定酌定訴訟費用負擔如主
    文第三項所示。
六、本件事證已明，兩造其餘攻擊防禦方法及所提證據，經審酌
    後認與判決結果不生影響，爰不再逐一論述，併此敘明。　
中　　華　　民　　國　　111 　年　　6 　　月　　17　　日
                  內湖簡易庭  法　官　施月燿
以上為正本係照原本作成。
如不服本判決，應於送達後20日內，向本院提出上訴狀並表明上
訴理由，如於本判決宣示後送達前提起上訴者，應於判決送達後
20日內補提上訴理由書（須依對造人數附繕本）。
中　　華　　民　　國　　111 　年　　6 　　月　　17　　日
                            書記官  朱鈴玉